臺灣高雄地方法院民事判決　　　　　　 96年度簡上字第104號
上　訴　人　甲○○
上　訴　人　乙○○○
上列當事人間損害賠償事件，上訴人對於民國96年2 月6 日本院
鳳山簡易庭95年度鳳簡字第2674號第一審判決提起上訴，本院於
民國96年9 月20日言詞辯論終結，判決如下：
    主  文
原判決關於命上訴人甲○○給付上訴人乙○○○之部分，及訴訟
費用暨宣告假執行之裁判均廢棄。
前開第一項廢棄部分，上訴人乙○○○在第一審之訴駁回。
上訴人乙○○○之上訴駁回。
第一、二審訴訟費用由上訴人乙○○○負擔。
    事實及理由
壹、實體方面：
一、上訴人即第一審原告乙○○○（下稱乙○○○）主張：兩造
    為姑嫂關係。乙○○○與訴外人即其女李玉玲於民國93年11
    月30日晚上8 時5 分許，同至長庚紀念醫院高雄分院（下稱
    高雄長庚）5 樓15B 病房內，因提供西瓜汁給其住院之祖母
    飲用而與上訴人即第一審被告甲○○（下稱甲○○）發生爭
    執，甲○○竟以水果刀攻擊乙○○○，雖為乙○○○所閃躲
    ，惟仍造成其右上眼瞼擦裂傷、右後頸部擦挫傷、左上臂挫
    傷紅腫等傷害，因而受有非財產上損失30萬元，依侵權行為
    之法律關係，提起本件訴訟等情。爰於原審聲明：甲○○應
    給付乙○○○30萬元，及自起訴狀繕本送達翌日起，按週年
    利率百分之5 計算之利息。
二、上訴人甲○○則以：伊沒有傷害乙○○○，乙○○○所持驗
    傷單記載內容與其主張被傷害時間不符，乙○○○的傷並非
    伊所造成等語，資為抗辯，並於原審聲明：駁回乙○○○之
    訴。
三、經原審調查審認後，判決甲○○應給付乙○○○1 萬元，及
    自95年12月19日起至清償日止，按週年利率百分之5 計算之
    利息，並駁回乙○○○其餘之訴，且依職權宣告假執行。嗣
    兩造均聲明不服，並分別就其敗訴部分提起上訴，兩造除均
    援用原審之主張及陳述外，乙○○○於本院補稱：伊確遭甲
    ○○毆打，並持尖銳物品刺傷，原審判賠金額過低等情，並
    聲明：（一）原判決關於駁回乙○○○後開第二項請求部分
    廢棄。（二）廢棄部分，甲○○應再給付乙○○○3 萬元，
    及自95年12月19日起至清償日止，按週年利率百分之5 計算
    之利息。（三）甲○○之上訴駁回。甲○○則於本院補稱：
    伊未毆打或持水果刀刺傷乙○○○，乙○○○所持驗傷單記
    載傷勢與其陳述不符等情，並聲明：（一）原判決不利於甲
    ○○部分廢棄。（二）廢棄部分，乙○○○在第一審之訴駁
    回。（三）乙○○○之上訴駁回。
四、兩造不爭執事項：
（一）乙○○○及訴外人即其女李玉玲於93年11月30日晚上8 時
      5 分許，共同前往高雄長庚5 樓15B 病房，探視訴外人即
      乙○○○之婆婆李陳福妹時，李玉玲欲提供西瓜汁予李陳
      福妹飲用，遭當時在病房內看護李陳福妹之甲○○制止，
      三人因而發生肢體衝突（下稱系爭衝突事件）。
（二）乙○○○及李玉玲上開所涉共同傷害之行為，經甲○○提
      起告訴，並據台灣高雄地方法院檢察署（下稱高雄地檢署
      ）檢察官以94年度偵字第14487 號聲請簡易判決處刑，經
      本院改依通常程序審理後以95年度易字第393 號各判處拘
      役30日，得易科罰金，嗣乙○○○及李玉玲均不服，提起
      上訴，復經台灣高等法院高雄分院以95年度上易字第493
      號判決上訴駁回確定（下稱第393號案件）。
（三）甲○○上開所涉傷害之行為，經乙○○○提起告訴，經高
      雄地檢署95年度偵字第17964 號（下稱系爭偵查案件）提
      起公訴後，因乙○○○提出告訴逾告訴期間，復經檢察官
      撤回起訴。
（四）乙○○○為甲○○之兄嫂。
五、兩造於本院審理中協商爭點為：甲○○有無傷害乙○○○？
    乙○○○請求甲○○再賠償非財產上損害3 萬元，有無理由
    ？茲論述如下：
（一）乙○○○主張於上揭時地遭甲○○毆打並持尖銳物品刺傷
      云云，固提出大東醫院診斷證明書（見原審卷第31頁，下
      稱系爭診斷書）為證，然為甲○○所否認。經查，乙○○
      ○就甲○○究竟持何物品傷害伊乙節，先於系爭偵查案件
      陳稱：甲○○持類似水果刀之物連續刺伊2 下，分別刺中
      伊眼睛及脖子，傷口有流血，伊在高雄長庚護理站初步處
      理後，就到大東醫院擦藥驗傷，傷口沒有包也沒有縫針（
      見高雄地檢署94年度他字第5429號卷第31至32頁，下稱他
      字卷）等語；嗣於本院審理中陳稱：甲○○手持黃色握把
      長條型尖尖的不明物體戳伊二下，第一下戳中右眼瞼，第
      二下又戳過來，因伊女兒李玉玲將伊推走，戳中伊頸部右
      邊中心點靠近大動脈，二處傷口都有流血（見本院卷第64
      頁）等詞，其中關於甲○○持用器具部分，前稱係類似水
      果刀，繼則稱黃色握把長條型尖尖的不明物體，尚有不符
      ，致生矛盾，已難遽採其陳述。次查，依乙○○○所述，
      其始終堅稱遭甲○○持尖銳物品刺傷右眼瞼及頸部，而乙
      ○○○陳述，倘若屬實，當時在場之人，衡情，必然極易
      從其臉、頸處發現受傷及流血，惟依證人李玉玲於95 年1
      月23日在系爭偵查案件中證稱：伊有看到甲○○拿水果刀
      作勢要揮向乙○○○，伊將乙○○○推開，甲○○又刺一
      次，伊去推甲○○，甲○○向後倒撞到桌子，乙○○○沒
      有被刀刺到（見他字卷第34頁）等語，顯見李玉玲在發生
      糾紛當時，係在現場，而乙○○○並未受到任何刀、尖銳
      物品之刺傷。而按李玉玲與乙○○○為母女至親關係，且
      甲○○復因系爭衝突事件，於93年12月2 日對李玉玲向高
      雄地檢署提出傷害告訴，經高雄地檢署檢察官偵查終結，
      於94年10月27日對李玉玲聲請簡易判決處刑，並經本院以
      第393 號案件受理乙節，除為兩造所不爭執外，復有本院
      公務電話紀錄、聲請簡易判決處刑書影本在卷可稽（見本
      院卷第73、75至77頁），據上，堪認李玉玲於95年1 月23
      日為上開證述時，適值其與甲○○間因系爭衝突事件正於
      本院刑事庭審理中，彼等係處於緊張關係，倘甲○○果真
      持刀刺傷乙○○○，致乙○○○傷口流血，衡情，李玉玲
      自不可能為維護甲○○而證稱：「乙○○○沒有被刀刺到
      」等語，堪認乙○○○此部分所述，與事實不符，不足採
      信。此外，參以證人即高雄長庚5 樓15B 病房之護士莊婷
      雅亦於系爭偵查案件中證稱：當時伊沒注意甲○○是否有
      拿水果刀，但伊認為應該是沒有，如有人拿利器，伊會趕
      快將利器拿走，伊有看到李玉玲臉部有拉扯後之擦傷，但
      乙○○○身上並沒有明顯之傷勢（見他字卷第34頁）等語
      以觀，顯見乙○○○在糾紛後，身上並無明顯的傷勢。而
      按莊婷雅於糾紛後尚能發現李玉玲臉部之挫傷，倘乙○○
      ○當時確實受到甲○○持尖銳物品刺傷臉、頸部及流血，
      衡情，莊婷雅自不可能未看見其傷勢，而為如上證述，足
      見乙○○○指稱遭甲○○持刀或尖物刺傷臉、頸部云云，
      難予採信。況證人莊婷雅與兩造並無任何利害關係，僅於
      執行護理職務時目擊系爭衝突事件，當無刻意迴護任何一
      方之動機，益堪認其證述為可採，足徵乙○○○陳述遭甲
      ○○持水果刀或其他尖銳物品刺傷云云，洵屬無據。
（二）次查，乙○○○主張上情，並提出系爭診斷書為證，而觀
      診斷書之內容，固記載乙○○○所受傷勢為：右上眼瞼擦
      裂傷、右後頸部擦挫傷、左上臂挫傷紅腫等情，然眼睛屬
      人體最脆弱部位之一，倘遭利器刺中，必定造成嚴重傷害
      ，不致僅有「擦裂傷」，況乙○○○當時未遭水果刀刺中
      ，身上無明顯傷勢等情，已分據李玉玲、莊婷雅證述如前
      ，堪認系爭診斷書記載乙○○○之眼部傷勢，核與系爭衝
      突事件無必然關係；又乙○○○堅稱：甲○○係持刀刺傷
      伊右頸部中心點靠大動脈處云云，倘若屬實，則診斷書自
      應記載此部分傷勢，惟系爭診斷書並未記載乙○○○右側
      頸部中心點位置有穿刺傷或其他類似利器所致之傷勢，已
      徵乙○○○所述與診斷書客觀記載相互矛盾，難予採信。
      益有進者，依乙○○○於本院審理中自承：甲○○沒有打
      傷伊右後頸部等語（見本院卷第64頁），核亦與系爭診斷
      書記載「右後頸部擦挫傷」明顯不符，則系爭診斷書記載
      傷勢是否為甲○○所造成，即屬可疑，不能為乙○○○有
      利之認定；至系爭診斷書記載「左上臂挫傷紅腫」之傷勢
      ，是否為甲○○毆打所造成，或僅為二造相互拉扯所致，
      尚難僅憑診斷書之記載，逕認係遭甲○○毆打所致，從而
      ，乙○○○執系爭診斷書為據主張上情，即難遽採。
（三）乙○○○復主張：甲○○以腳踢其下體云云，似與李玉玲
      於系爭偵查案件中證稱：甲○○用腳踢乙○○○（見他字
      卷第34頁）等語，其中以腳踢部分相符，惟此部分並無成
      傷證明，且李玉玲為乙○○○之女，屬至親關係，其證述
      亦難遽採，故乙○○○此部分指述，即屬無據。
（四）末查，依甲○○於本院審理中辯稱：李玉玲先將伊推打在
      地，伊想反擊時，李玉玲一手抓住伊的手，另一手捶伊的
      臉，而後乙○○○衝過來，一手抓伊的手，另一手抓伊頭
      髮，伊痛的受不了，蹲在地上，伊有想反擊，但當時已被
      壓跪在地，無反擊能力（見本院卷第65頁）等語參酌以觀
      ，其中就甲○○先與李玉玲有肢體接觸，乙○○○隨後加
      入乙節，核與證人莊婷雅於系爭偵查案件中證述：伊有看
      到兩造、李玉玲三人扭打，起先是李玉玲與甲○○互毆，
      之後乙○○○加入（見他字卷第34至35頁）等詞大致相符
      ，已徵甲○○上開所辯，並非全無所據；倘參以李玉玲、
      乙○○○傷害甲○○之之行為，業據本院以393 號案件判
      刑確定之事實，為兩造所不爭執，益徵甲○○辯稱伊遭乙
      ○○○、李玉玲傷害，伊未傷害乙○○○等語為可採。至
      莊婷雅證述時，固使用扭打、互毆等詞，惟未進一步描述
      事發詳細過程，尚難認定其真意即為甲○○亦有毆打乙○
      ○○成傷之事實，況乙○○○並未遭甲○○毆傷乙節，業
      如上述，則彼二人間縱有拉扯，亦難據此遽認甲○○有何
      傷害乙○○○之舉。
（五）綜上，乙○○○主張於上揭時地遭甲○○持尖銳物品刺傷
      及踢傷云云，固提出系爭診斷書為證，惟均不可採，業如
      上述；此外，乙○○○亦未提出與其所述相符之證據供本
      院參酌。而按乙○○○既無從證明其確遭甲○○傷害之情
      事，則其於本院審理中請求甲○○再賠償非財產上損害3
      萬元，自屬無據。
六、綜上所述，乙○○○既無法證明甲○○有何侵權行為，致其
    受損害之事實，則其本於民法第184 條第1 項前段之侵權行
    為損害賠償法律關係，於本院請求甲○○給付3 萬元，即無
    理由，應予駁回。從而，乙○○○就其敗訴之其中3 萬元部
    分，指摘原判決不當，求予廢棄改判，為無理由，應予駁回
    。又原審判命甲○○給付1 萬元及法定遲延利息，並依職權
    為假執行之宣告，尚有未洽，從而，甲○○上訴意旨指摘原
    判決此部分不當，求予廢棄改判，為有理由，應由本院就此
    不利於甲○○部分予以廢棄，改判如主文第1 項及第2 項所
    示。
七、本件事證已臻明確，兩造其餘主張及舉證，核與本件判決結
    果無影響，爰不逐一論述，併此敘明。
八、據上論結，本件甲○○之上訴為有理由，乙○○○之上訴為
    無理由，依民事訴訟法第436 條之1 第3 項、第449 條第1
    項、第450 條、第78條，判決如主文。
中　　華　　民　　國　　96　　年　　9 　　月　　28　　日
                  民事第六庭審判長法　官　李昭彥
                                  法  官  何清富
                                  法  官  毛妍懿
以上正本證明與原本無異。
本判決不得上訴。
中　　華　　民　　國　　96　　年　　10　　月　　4 　　日
                                  書記官  張家瑜
